臺灣高等法院臺中分院刑事判決　　　　　　　　　九十三年度上易字第一一八六號
　　上　訴　人　臺灣彰化地方法院檢察署檢察官
　　被　　　告　乙○○○
　　選任辯護人　鄭志明律師
右上訴人因被告違反著作權法案件，不服台灣彰化地方法院九十三年度易字第三二六
號，中華民國九十三年八月十七日第一審判決（起訴案號：台灣彰化地方法院檢察署
九十三年度偵字第一九二五號），提起上訴，本院判決如左：
      主  文
上訴駁回。
      理  由
一、本案經本院審理結果，認第一審判決被告乙○○○（以下簡稱為被告）無罪，並
    無不當，應予維持，並引用第一審判決書記載之理由（如附件）。
二、公訴人係依據告訴人美華影音科技股份有限公司（以下簡稱為美華公司）之請求
    ，以：（一）本案查扣之電腦伴唱機係金嗓電腦伴唱機，再搭配金岡公司出版之
    金岡歌庫軟體使用，並非原判決書內所指稱之金岡電腦伴唱機；（二）原判決書
    內第三點及第五點第四項曾提及：「．．．．．．被告並坦承版權保證書確實附
    在歌本裡等語，足見其對於在營業場所使用『金岡電腦點歌伴唱機』時，需申請
    公開演出證明並另外付費一事，係屬知情」、「．．．．．．另向中華音樂著作
    權人聯合總會申請授權公開演出時，僅需在申請書內填寫使用機器廠牌、機號等
    事項」等語可知，雖中華音樂著作權人聯合總會有授權公開演出部分，且申請人
    僅需在申請書內填寫使用機器廠牌及機號，無須於申請書內一一寫明伴唱機內所
    灌錄之全部歌曲，實則中華音樂著作權人聯合總會所核發之公開演出證明既是授
    權金嗓電腦伴唱機之機號，則應僅授權該電腦伴唱機內建之金嗓歌庫軟體之使用
    ，而非授權金岡歌庫軟體之使用，因此即使被告已取得中華音樂著作權人聯合總
    會之公開演出證明，該金岡歌庫軟體亦無法公開演出；（三）被告既知悉須向相
    關仲介團體申請公開演出授權，被告於申請公開演出證明或委託他人代為申請時
    ，亦可向受申請機關詢問該電腦伴唱機內歌曲是否有合法授權、或委託該機關代
    為檢核，如歌曲來源不明或該仲介團體並未受託管理該音樂著作時，被告即應將
    該歌曲覆蓋掉，而不得提供給客人點播使用。本案所查扣之電腦伴唱機，雖是金
    嗓機器的外殼，卻內建金岡的歌庫軟體（目前市面上除金岡之外，並未出現其他
    混搭配合使用的電腦伴唱機），且在金岡點歌本上放入一紙授權金嗓機器公開演
    出之證明書，其間的不同亦令人奇怪，被告豈會不知懷疑？上開金岡歌庫是非法
    重製物，並非只侵害告訴人二十四首歌曲，包括豪記影視唱片公司、華特國際音
    樂股份有限公司、及弘音多媒體科技股份有限公司等公司，與金岡公司都有糾紛
    存在，不能因有中華音樂著作權人聯合總會所核發之公開演出證明，即將非法重
    製物合法化等情詞，提起上訴。
三、惟按修正前著作權第九十二條第一項所規定之擅自以公開演出方式侵害他人著作
    財產權罪之成立，以行為人具有故意，為其犯罪構成要件。而所謂故意，係指行
    為人主觀上必須對於客觀不法構成要件所描述之行為主體、行為客體、行為、行
    為時之特別情狀、行為結果等，均有所認識，始可謂具備認知要素，此外，並需
    進而具有實現不法構成要件之全部客觀行為情狀之決意，始具故意之決意要素，
    申言之，行為人必須兼具上開認知要素及決意要素，始可認為具有犯罪之故意。
    茲查：（一）歌庫晶片與伴唱機本得以分離，非謂買受某種伴唱機之品牌，即必
    須使用該品牌之歌庫晶片不可，其原理與ＤＶＤ播放機、ＤＶＤ片非必屬於同一
    公司所製造乙情相同，自難以伴唱機、歌庫晶片分屬不同公司所製造者，即遽認
    買受者即知歌庫係屬非法重製物。又歌庫內有無未經授權之歌曲著作，與買受人
    是否知悉此情，亦屬兩事，不能以歌庫內有未經授權之歌曲著作，即據以推認買
    受人必知此情。（二）又本案被告雖為「彩鳳歡唱」商店（被告供稱其營業以飲
    食為主）之負責人，但在上開店址被警查獲扣案之「金岡電腦點歌伴唱機」僅有
    一台，且為投幣式（投十元可唱一首），難認有相當規模。且被告於偵、審中除
    供述上開扣案之「金岡電腦點歌伴唱機」係共同被告游榆所有之外，並供述：
    「我負擔電費及場地，他（指游榆）負責伴唱機，我們五五分帳」、「游榆
    告訴我是合法的」等情，核與共同被告游榆於偵訊所供情節相符（游榆係於
    九十二年三月二十七日，以十一萬五千元之代價，向「豪記視聽音響」購買「金
    岡電腦伴唱機」二台、歌庫二本及周邊相關產品，除據游榆於警訊時陳明在卷
    外，並有其提出之豪記音響商行四月份應收帳款對帳單、出貨單及大村鄉農會匯
    款委託書各乙紙在卷可稽，而前開「金岡電腦伴唱機」內之歌曲，由「金岡公司
    」收錄後灌錄，並製作成點歌本，而後交予「豪記視聽音響」販售，並據「豪記
    視聽音響」之業務人員林錫堂於警詢及偵訊中證述甚明，是以，前述扣案之「金
    岡電腦伴唱機」一台及歌庫一組係由「金岡公司」收錄歌曲後灌錄，並交由「豪
    記視聽音響」販售，「豪記視聽音響」再於前述時間，售予游榆，應無疑義）
    。以被告負擔電費及提供場地，給游榆擺設扣案之「金岡電腦點歌伴唱機」所
    能賺取之上開利潤觀之，謂其會為此公開演出一次分取五元之微薄利潤，在明知
    違法之情形下，仍甘負被訴民、刑訴訟之風險，而同意游榆在上址擺設扣案之
    點歌伴唱機，此種推認本違常情。況其同意游榆擺設經扣案之點歌伴唱機僅有
    一台，而該點歌伴唱機歌庫內之歌曲有數千首，另音樂著作之歌曲，其中詞、曲
    分別享有著作權，詞、曲創作人尚可分別以專屬授權或部分授權、永久授權或限
    期授權、概括授權或部分授權等等方式，授權他人享有著作財產權。以本案被告
    上開擺設點歌伴唱機之營業情形，常人豈會一一查證歌庫內之數千首歌曲之詞、
    曲，均有經過授權演出？（三）況海麗音響公司賣予「豪記視聽音響」，再由豪
    記視聽音響出售予游榆之「金岡電腦伴唱機」一台及歌庫一組，海麗音響公司
    只出產點歌機器硬體部分，至於歌曲軟體部分是金岡有聲出版社灌製成歌庫後並
    製作點歌本，再交由海麗音響公司配合點歌機販賣，已據證人林錫堂於警訊中證
    述屬實。而點歌簿所附之版權保證書內載明：「本伴唱歌庫係由本公司（按指金
    岡公司）製作發行，其所含之詞曲音樂著作均經各著作權人以書面授權方式同意
    重製發行，並可供營業門市作公開展示用途。利用本產品於營業場所使用時，請
    依政府法令向相關仲介團體付費申請公開演出證明。本公司保證著作權利來源具
    合法性。如有著作權糾紛，概由本公司出面解決，釐清權利並願負一切損害賠償
    與法律責任」等語，亦有前開版權保證書乙紙在卷可證。另游榆以被告之名義
    ，向相關仲介團體即中華音樂著作權人聯合總會申請授權公開演出，中華音樂著
    作權人聯合總會亦核准公開演出，復有載有「本會受音樂著作財產權人委託代管
    之音樂著作，於授權期間內，同意下列之使用人作公開播送、公開演出之用，特
    此證明。證號：九一三八七八、使用人：彩鳳歌友會（乙○○○）、身分證號碼
    ：Ｎ二二四七五二五、地址：彰化縣埔心鄉○○村○○路○段六三號、、機
    號：ＫＴＶ包廂間、授權期間：自九十一年十月一日至九十二年九月三十日」等
    語之授權公開演出證書乙紙附卷可憑。本案被告依憑游榆之告知、及上開版權
    保證書、以及授權公開演出證書，據以辯稱不知所為有違反著作權法，應屬可信
    。
四、本案共同被告游榆並經本院九十三年度上易字第一○七三號刑事判決無罪確定
    。綜合上情，原審判決以公訴人所舉之證據，尚未達於通常一般之人均不致於有
    所懷疑，而得確信其為真實之程度，復無其他確切證據，足以證明明被告有公訴
    人所指訴之犯行，爰依刑事訴訟法第三百零一條第一項規定，諭知被告無罪之判
    決，經核並無不合。檢察官依據告訴人請求，以前開情詞上訴指摘原判決不當，
    請求本院將原審無罪判決撤銷，改判被告有罪，其上訴核無理由，應予駁回。
五、據上論斷，應依刑事訴訟法第三百七十三條、第三百六十八條，判決如主文。
本案經檢察官甲○○到庭執行職務。
中      華        民      國    九十三    年    十一      月    二十四  日
                                  臺灣高等法院臺中分院刑事第三庭
                                        審判長法  官  江  錫麟
                                              法  官  胡  忠  文
                                              法  官  廖  柏  基
右正本證明與原本無異。
不得上訴。
                                              書記官  詹  錫  朋
中      華      民      國      九十三   年      十一     月    二十五  日
                                                                        Ｉ
